臺灣高雄地方法院民事判決　　　　　　 93年度重訴字第465號
原　　　告　己○○
　　　　　　庚○○○
　　　　　　戊○○
兼　上一人
法定代理人　辛○○
上四人共同
訴訟代理人　宋明政律師
被　　　告　嘉新水泥股份有限公司
法定代理人　丙○○
訴訟代理人　蔡建賢律師
被　　　告　丁○○
兼　上一人
訴訟代理人　甲○○
被　　　告　乙○○
當事人間請求損害賠償事件，原告提起刑事附帶民事訴訟（民國
92年度附民字第376 號），經本院刑事庭移送民事庭審理，本院
於民國94年8 月25日言詞辯論終結，判決如下：
    主    文
被告乙○○、丁○○、甲○○應連帶給付原告己○○新台幣壹佰
陸拾肆萬零肆佰零壹元；應連帶給付原告庚○○○新台幣壹佰捌
拾肆萬零柒佰拾柒元；應連帶給付原告戊○○新台幣壹佰拾
萬仟貳佰貳拾貳元，及均自民國九十二年十一月六日起至清
償日止，按週年利率百分之五計算之利息。
被告乙○○應給付原告辛○○玖拾肆萬伍仟肆佰貳拾柒元，及自
九十二年十一月六日起至清償日止，按週年利率百分之五計算之
利息。
原告其餘之訴駁回。
訴訟費用由被告乙○○負擔二十分之一，被告丁○○、甲○○、
乙○○連帶負擔五分之一，餘由原告負擔。
本判決第一項於原告己○○、庚○○○、戊○○分別以新台幣伍
拾肆萬柒仟元、新台幣陸拾壹萬肆仟元、新台幣肆拾肆萬伍仟元
供擔保後，得假執行。但被告丁○○、甲○○如以新臺幣壹佰陸
拾肆萬零肆佰零壹元、新台幣壹佰捌拾肆萬零柒佰拾柒元、新
台幣壹佰拾萬仟貳佰貳拾貳元分別為原告己○○、庚○○○、戊○○預供擔保後，得各免為假執行。
本判決第二項於原告辛○○以新台幣拾壹萬陸仟元供擔保後，
得假執行。
原告其餘假執行之聲請駁回。
    事  實  及  理  由
一、本件被告乙○○經合法通知，未於言詞辯論期日到場，核無
    民事訴訟法第386 條各款所列情形，爰依原告聲請，由其一
    造辯論而為判決。
二、原告主張：被告乙○○於民國91年1 月23日，向被告丁○○
    、甲○○經營之「聯興行」次承攬該行向被告嘉新水泥股份
    有限公司（下稱嘉新公司）承攬之「岡山廠第五號水泥庫清
    理工程」（下稱系爭工程），並僱請原告己○○、劉秋環之
    子、戊○○之父、辛○○之夫即被害人陳逸哲施作系爭工程
    。詎乙○○為次承攬人本應注意對防止墜落、崩塌等之虞之
    作業場所引起之危害事項，應有符合標準之必要安全衛生設
    備，及應注意使勞工進入水泥庫時，應使其佩掛安全帶及安
    全索等防護具，並由水泥庫上方進入；丁○○、甲○○為承
    攬人，亦應注意於事前應告知乙○○上開規定，而依當時情
    況並無任何不能注意之情事，丁○○、甲○○疏未注意告知
    乙○○上開規定，乙○○亦因此未依上開規定設置防止墜落
    、崩塌之安全設備，及未使陳逸哲配戴合格之安全帶、安全
    索等防護具，並任由陳逸哲從水泥庫底部進入，致陳逸哲於
    同年月30日上午8 時許，在水泥庫底部清理水泥粉時，因水
    泥庫上方水泥粉崩塌遭掩埋窒息死亡。乙○○、丁○○、甲○○所涉過失致死行為，經台灣高雄地方法院檢察署（下稱
    高雄地檢署）檢察官提起公訴，本院以91年訴字3538號判決
    乙○○有期徒刑6 月，得易科罰金；丁○○、甲○○均有期
    徒刑5 月，緩刑2 年，彼等不服均提起上訴，經台灣高等法
    院高雄分院（下稱高雄高分院）以93年勞安上訴字6 號判決
    駁回上訴，乙○○未再提起上訴而告確定，丁○○、甲○○
    提起上訴後，現由最高法院審理中。乙○○、丁○○、甲○○過失致陳逸哲死亡，自應對己○○、劉秋環、戊○○、辛○○連帶負擔侵權行為損害賠償責任。又嘉新公司為系爭工
    程之定作人，其定作或指示有過失，亦應與乙○○、丁○○
    、甲○○連帶負擔侵權行為損害賠償責任。本件己○○所受
    損害，包括扶養費用部分：其為陳逸哲之父，41年3 月15日
    生，尚有26年可受扶養年限，依每年扶養費用新台幣（下同
    ）275950元計算，扣除另有1 位女兒平均分攤扶養義務後，
    可請求扶養費用為0000000 元；非財產上損害部分：受有
    0000000 元之損失，總計得請求之金額為000000 0元。庚○○○所受損害，包括扶養費用部分：其為陳逸哲之母，43年
    12月13日生，尚有35年可受扶養年限，依每年扶養費用
    275950元計算，扣除另有1 位女兒平均分攤扶養義務後，可
    請求扶養費用為0000000 元；非財產上損害部分：受有
    0000000 元之損失，總計得請求之金額為0000000 元。戊○○所受損害，包括扶養費用部分：其為陳逸哲之子，87年5
    月9 日生，迄成年尚有15年可受扶養年限，依每年扶養費用
    275950元計算，扣除辛○○分擔扶養義務後，可請求扶養費
    用為0000000 元；非財產上損害部分：受有0000000 元之損
    失，總計戊○○得請求之金額為00 00000元。辛○○所受損
    害，包括支出殯葬費用部分：300000元；扶養費用部分：其
    為陳逸哲之妻，67年5 月15日生，尚有54年可受扶養年限，
    依每年扶養費用275950元計算，可請求扶養費用為000000 0
    元；非財產上損害部分：受有0000 000元之損失，總計得請
    求之金額為0000000 元。又因丁○○、甲○○已與辛○○達
    成和解，並賠償0000000 元，故辛○○僅請求0000000 元等
    情。爰本於民法第184 條第1 項前段、第185 條第1 項前段
    、第189 條但書、第192 條第1 項及第194 條侵權行為損害
    賠償法律關係。聲明：（一）被告應連帶給付己○○0000
    000 元；應連帶給付庚○○○0000000 元；應連帶給付戊○○0000000 元；嘉新公司、乙○○應連帶給付辛○○000000
    0 元，及均自92年11月6 日起至清償日止，按週年利率百分
    之5 計算之利息。（二）願供擔保請准宣告假執行。
三、嘉新公司則以：嘉新公司就系爭工程之定作或指示並無過失
    ，自毋庸連帶負擔侵權行為損害賠償責任等語；丁○○、甲○○另以：彼等並無過失；辛○○係代表原告和解，彼等已
    賠償辛○○0000000 元，原告自不得再提起本件訴訟等語，
    資為抗辯。均聲明：（一）原告之訴駁回。（二）如受不利
    判決，願供擔保請准宣告免為假執行。被告乙○○則未於言
    詞辯論期日到場，亦未提出書狀作何聲明或陳述。
四、原告與嘉新公司、丁○○、甲○○於本院協商不爭執事項：
（一）乙○○於91年1 月23日，向丁○○、甲○○經營之聯興行
      」次承攬該行向嘉新公司承攬之系爭工程，並僱請己○○
      、劉秋環之子、戊○○之父、辛○○之夫即陳逸哲施作系
      爭工程。
（二）嘉新公司為系爭工程之定作人，丁○○、甲○○為承攬人
      ，乙○○為次承攬人。
（三）陳逸哲於91年1 月30日上午8 時許，在水泥庫底部清理水
      泥粉時，因水泥庫上方水泥粉崩塌遭掩埋窒息死亡。
（四）如本院認為被告應負擔侵權行為損害賠償責任，被告同意
      原告請求喪葬費用之金額為300000元。
（五）如本院認為被告應負擔侵權行為損害賠償責任，己○○、
      庚○○○、戊○○、辛○○分別尚有可受扶養年限26年、
      35年、15年、54年。
（六）丁○○、甲○○已賠償辛○○0000000元。
（七）乙○○、丁○○、甲○○所涉過失致死行為，經高雄地檢
      署檢察官提起公訴，本院以91年訴字3538號判決乙○○有
      期徒刑6 月，得易科罰金；丁○○、甲○○均有期徒刑5
      月，緩刑2 年，彼等不服均提起上訴，經高雄高分院以93
      年勞安上訴字6 號判決駁回上訴，乙○○未再提起上訴而
      告確定；丁○○、甲○○提起上訴後，現由最高法院審理
      中。
五、原告與嘉新公司、丁○○、甲○○於本院協商爭執事項：（
    一）乙○○是否需對原告負擔侵權行為損害賠償責任？（二
    ）如乙○○需對原告負擔侵權行為損害賠償責任，丁○○、
    甲○○是否需與乙○○連帶負擔侵權行為損害賠償責任？（
    三）如乙○○、丁○○、甲○○需對原告連帶負擔侵權行為
    損害賠償責任，嘉新公司是否需與乙○○、丁○○、甲○○
    連帶負擔侵權行為損害賠償責任？（四）如被告應負擔侵權
    行為損害賠償責任，原告請求喪葬費用、扶養費用及非財產
    上損害之項目及金額，是否有理由？分述如下：
（一）乙○○是否需對原告負擔侵權行為損害賠償責任？
  １﹑原告主張乙○○於91年1 月23日，向丁○○、甲○○經營
      之「聯興行」次承攬該行向嘉新公司承攬之系爭工程，並
      僱請陳逸哲施作。詎乙○○未設置防止墜落、崩塌之安全
      設備，及未使陳逸哲配戴合格之安全帶、安全索等防護具
      ，並任陳逸哲由水泥庫底部進入，致陳逸哲於同年月30日
      上午8 時許，在水泥庫底部清理水泥粉時，因水泥庫上方
      水泥粉崩塌遭掩埋窒息死亡。乙○○所涉過失致死行為，
      經高雄地檢署檢察官提起公訴，本院以91年訴字3538號判
      決乙○○有期徒刑6 月，得易科罰金，乙○○不服提起上
      訴，經高雄高分院以93年勞安上訴字6 號判決駁回上訴確
      定。辛○○因其侵權行為，受有支出殯葬費用300000元之
      損失；己○○、庚○○○、戊○○、辛○○分別為陳逸哲
      之父母、子女、配偶，尚有可受扶養年限26年、35年、15
      年、54年等情。有原告提出之靈骨塔入塔證明書、發票、
      收據、明細表、戶籍謄本、平均餘命表在卷可證，亦經高
      雄地檢署檢察官督同法醫師相驗屬實，製有勘驗筆錄、相
      驗屍體證明書、驗斷書，及攝有現場照片附於刑事案件卷
      宗可按，復經證人莊傑皓、黃傳紋於刑事案件審理時陳述
      明確，並經本院調取刑事案件卷宗核閱屬實，堪認原告主
      張上開事實為實在。又按當事人對於他造主張之事實，於
      言詞辯論時不爭執者，視同自認。當事人對於他造主張之
      事實，已於相當時期受合法之通知，而於言詞辯論期日不
      到場，亦未提出準備書狀爭執者，準用第1 項之規定。民
      事訴訟法第280 條第1 項前段、同條第3 項前段，分別定
      有明文。本件乙○○於相當時期受本院合法送達，卻未於
      言詞辯論期日到場，亦未提出任何準備書狀爭執原告主張
      之事實，揆諸上揭規定，應視同自認原告主張之事實，益
      堪認原告主張上開事實為真實。
  ２﹑按對防止墜落、崩塌等之虞之作業場所引起之危害事項，
      應有符合標準之必要安全衛生設備，及應注意使勞工進入
      水泥庫時，應使其佩掛安全帶及安全索等防護具，並應由
      水泥庫上方進入。勞工安全衛生法第5 條第1 項第5 款、
      勞工安全衛生設施規則第154 條第2 款、第4 款分別定有
      明文。乙○○次承攬系爭工程，自應知悉上開規定，而依
      當時情況並無任何不能注意之情事，竟疏未注意設置防止
      墜落、崩塌之安全設備，且未使陳逸哲配戴合格之安全帶
      、安全索等防護具，並任由陳逸哲從水泥庫底部進入，致
      陳逸哲因上方水泥粉崩塌遭掩埋窒息死亡，其不行為顯有
      過失。又本件事故經行政院勞工委員會南區勞動檢查所檢
      查結果，亦為相同之認定，有該所91年4 月30日勞南檢製
      字第09110045530 號函附於刑事案件卷宗可查。又陳逸哲
      確因本件事故死亡，業如前述，是乙○○前開過失之不行
      為與陳逸哲死亡之結果間，自具有相當因果關係。此外，
      乙○○所涉過失致死行為，經高雄地檢署檢察官提起公訴
      ，本院以91年訴字3538號判決乙○○有期徒刑6 月，得易
      科罰金，乙○○不服提起上訴，經高雄高分院以93年勞安
      上訴字6 號判決駁回上訴確定在案乙節，亦如前述，益徵
      乙○○過失不行為與陳逸哲死亡結果間，確具有因果關係
      。
  ３﹑按因故意或過失，不法侵害他人之權利者，負損害賠償責
      任；不法侵害他人致死者，對於支出醫療及增加生活上需
      要之費用或殯葬費之人，亦應負損害賠償責任；不法侵害
      他人致死者，被害人之父、母、子、女及配偶，雖非財產
      上之損害，亦得請求賠償相當之金額。民法第184 條第1
      項前段、第192 條第1 項及第194 條分別定有明文。經查
      ，己○○、庚○○○、戊○○、辛○○分別係陳逸哲之父
      母、子女、配偶乙節，業如前述，堪可認定。次查，本件
      陳逸哲既因乙○○過失不行為而死亡，已如前述，揆諸前
      開規定，乙○○自應對己○○、庚○○○、戊○○、辛○○負擔侵權行為損害賠償責任，同堪認定。
（二）如乙○○需對原告負擔侵權行為損害賠償責任，丁○○、
      甲○○是否需與乙○○連帶負擔侵權行為損害賠償責任？
  １﹑按數人共同不法侵害他人之權利者，連帶負損害賠償責任
      。民法第185 條第1 項前段定有明文。次按民事上之共同
      侵權行為與刑事上之共同正犯，其構成要件並不完全相同
      ，共同侵權行為人間不以有意思聯絡為必要，數人因過失
      不法侵害他人之權利，苟各行為人之過失行為，均其所生
      損害之共同原因，即所謂行為關連共同，亦足成立共同侵
      權行為，依民法第185 條第1 項前段之規定，各過失行為
      人對於被害人應負全部損害之連帶賠償責任。最高法院著
      有66年度例變字第1 號判例要旨可資參照。再按事業單位
      以其事業之全部或一部分交付承攬時，應於事前告知該承
      攬人有關其事業工作環境﹑危害因素暨本法及有關安全衛
      生規定應採取之措施。承攬人就其承攬之全部或一部分交
      付再承攬時，承攬人亦應依前項規定告知再承攬人。勞工
      安全衛生法（下稱勞衛法）第17條亦定有明文。
  ２﹑經查，丁○○、甲○○並未告知乙○○應設置防止墜落、
      崩塌之安全設備，及使陳逸哲配戴合格之安全帶、安全索
      等防護具，並使陳逸哲由水泥庫上方進入乙節，為丁○○
      、甲○○所不爭執，復經乙○○於刑事案件審理時陳述明
      確，堪可認定。次查，丁○○、甲○○將系爭工程轉包予
      乙○○，自應知悉上開規定，而依當時情況並無任何不能
      注意之情事，竟疏未注意告知乙○○上情，堪認丁○○、
      甲○○之不行為顯有過失。又本件事故經行政院勞工委員
      會南區勞動檢查所檢查結果，亦為相同之認定，有該所前
      開函件可考。至丁○○、甲○○所辯並無過失云云，即難
      採信。再查，系爭工程施作時，乙○○亦未設置防止墜落
      、崩塌之安全設備，且未使陳逸哲配戴合格之安全帶、安
      全索等防護具，並任由陳逸哲從水泥庫底部進入；陳逸哲
      確因此遭掩埋窒息死亡乙節，均如前述，足認丁○○、甲○○前開過失之不行為與陳逸哲死亡之結果間，確具有相
      當因果關係。此外，丁○○、甲○○所涉過失致死行為，
      經高雄地檢署檢察官提起公訴，本院以91年訴字3538號判
      決丁○○、甲○○均有期徒刑5 月，緩刑2 年，彼等不服
      均提起上訴，經高雄高分院以93年勞安上訴字6 號判決駁
      回上訴（丁○○、甲○○不服提起上訴後，現由最高法院
      審理中）乙節，復如前述，益徵丁○○、甲○○過失不行
      為與陳逸哲死亡結果間，確具有因果關係。揆諸上開說明
      ，丁○○、甲○○及乙○○之過失不行為，自均為陳逸哲
      死亡之共同原因，應負共同侵權行為責任。從而，原告主
      張丁○○、甲○○應與乙○○連帶負擔侵權行為損害賠償
      責任，即屬有據。
（三）如乙○○、丁○○、甲○○需對原告連帶負擔侵權行為損
      害賠償責任，嘉新公司是否需與乙○○、丁○○、甲○○
      連帶負擔侵權行為損害賠償責任？
  １﹑原告固主張系爭工程原即有水泥粉崩塌之危險，且嘉新公
      司監工黃正福默許陳逸哲由水泥庫下方進入，而認嘉新公
      司就系爭工程之定作或指示有過失，應與乙○○、丁○○
      、甲○○連帶負擔侵權行為損害賠償責任乙節。惟按承攬
      者，謂當事人約定，一方為他方完成一定之工作，他方俟
      工作完成，給付報酬之契約；承攬人因執行承攬事項，不
      法侵害他人之權利者，定作人不負損害賠償責任。但定作
      人於定作或指示有過失者，不在此限。民法第490 條第1
      項、第189 條分別定有明文。是承攬者，重在一定工作之
      完成。承攬人對於承攬工作享有高度自主性，定作人對於
      承攬工作如何完成、由何人完成均非所問。從而，定作人
      對於承攬人加害他人之行為，原則上無庸負責，但若係因
      定作人之定作原即有一旦施作必然發生之危險，或對於承
      攬人有特別指示致加害他人時，始應就其過失與承攬人連
      帶負擔賠償責任。
  ２﹑經查，嘉新公司將系爭工程發包予「聯興行」時，已告知
      丁○○、甲○○系爭工程工作環境、危害因素及應採取之
      措施；黃正福於施作系爭工程前亦曾帶同甲○○、乙○○
      至其他水泥庫參觀清理作業等情，有嘉新公司與聯興行簽
      定之工程合約（清理水泥庫安全衛生需注意事項告知單記
      載：「…2.入庫需戴安全帽及使用有效安全吊帶，否則嚴
      禁入庫工作。3.清理水泥庫可能會引起附著庫壁水泥粉坍
      塌，清理步驟須由上往下清理，以防止附著庫壁水泥粉坍
      塌的可能…」）附於刑事案件卷宗可按，並經被告甲○○
      、丁○○於刑事案件審理中供述綦詳。已徵嘉新公司已盡
      勞衛法第17條規定之注意義務，核先敘明。次查，本件事
      故之發生係因未設置防止墜落、崩塌之安全設備，及陳逸
      哲未配戴合格之安全帶、安全索等防護具，並由水泥庫底
      部進入所致乙節，業如前述。顯見如落實上開規定，當不
      致發生本件事故。從而，系爭工程既非一旦施作必然發生
      本件事故，則依前開說明，原告主張嘉新公司之定作有過
      失，即有誤會。再查，參酌原告自承嘉新公司監工黃正福
      係未阻止陳逸哲由水泥庫下方進入乙節相互以觀。顯徵黃
      正福就定作事項，並未對於承攬人為特別指示。從而，揆
      諸前開說明，原告僅以黃正福未阻止陳逸哲由水泥庫下方
      進入，即主張嘉新公司指示有過失，亦有誤會。此外，原
      告並未提出其他積極證據證明嘉新公司定作或指示有何過
      失之情形，則依舉證責任分配之法則，尚難認嘉新公司定
      作或指示有過失，而應與乙○○、丁○○、甲○○連帶負
      擔侵權行為損害賠償責任。
（四）乙○○、丁○○、甲○○應對原告連帶負擔損害賠償責任
      ，已如前述，則原告請求喪葬費用、扶養費用及非財產上
      損害之項目及金額，是否有理由？分述如下：
  １﹑喪葬費用部分：
      辛○○主張因陳逸哲死亡，支出殯葬費用300000元等情，
      為乙○○所自認，且為丁○○、甲○○所不爭執，均如前
      述，堪予認定。本院斟酌社會殯葬風俗習慣及陳逸哲生前
      身份地位等因素，認為上開支出均屬殯葬必要費用，是辛○○請求殯葬費用300000元，即屬有據。
  ２﹑扶養費用部分：
    (1)己○○、庚○○○部分：
      彼等為陳逸哲父母，分別尚有26年、35年可受扶養年限乙
      節，已如前述，洵堪認定。又按乙○○、丁○○、甲○○
      對於己○○、庚○○○主張有受扶養之必要，並不爭執。
      至己○○、庚○○○固主張受扶養費用應依行政院主計處
      92年度每人每年消費支出275950元計算乙節，惟為被告所
      否認，並辯稱：應以所得稅免稅額111000元為計算依據等
      語。按扶養之程度，應按受扶養權利者之需要，與負扶養
      義務者之經濟能力及身分定之，故扶養費數額之多寡，亦
      應依此情形而為適當之酌定，最高法院著有84年度台上字
      第2888號裁判要旨可資參照。經查，陳逸哲生前於89年度
      所得合計109688元、90年度所得合計108367元，名下亦無
      任何財產乙節，有稅務電子閘門財產所得調件明細表在卷
      可按。已徵陳逸哲生前歷年所得並未達行政院主計處92年
      度每人每年消費支出275950元。從而，原告主張計算扶養
      費用應依上開消費支出為據，顯然多於陳逸哲生前所得甚
      鉅，而難採憑。倘參酌陳逸哲生前所得、目前之物價指數
      及國民生活水準屢屢提升乙情以觀，堪認被告所辯依所得
      稅免稅額111000元為憑，尚屬合理，堪予採憑。另己○○
      、庚○○○自承本件除陳逸哲之外，尚有1 位女兒為扶養
      義務人乙節，為被告所不爭執，堪予認定。是己○○、庚○○○主張扶養費用部分，按扶養義務人2 人計算，亦堪
      認定。綜上，己○○得請求之扶養費應為940401元【依霍
      夫曼式計算法扣除中間利息（首期給付不扣除中間利息）
      ；計算方式為：（111000×16.00000000）÷2＝940401.0
      000000000 。其中16.00000000 為年別單利5%第26年霍夫
      曼累計係數，採四捨五入】；庚○○○得請求之扶養費應
      為0000000 元【依霍夫曼式計算法扣除中間利息（首期給
      付不扣除中間利息）；計算方式為：（111000×20.00000
      000）÷2＝0000000. 717515 。其中20.00000000 為年別
      單利5%第35年霍夫曼累計係數，採四捨五入】。從而，己○○、庚○○○分別請求扶養費用940401元、0000000 元
      為有理由。至逾此部分主張，均無理由。
    (2)辛○○部分：
      伊為陳逸哲配偶，尚有54年可受扶養年限乙節，已如前述
      ，亦堪認定。又按乙○○、丁○○、甲○○對於辛○○主
      張有受扶養之必要，並不爭執。再依前述每年扶養費用11
      1000元計算。是辛○○得請求之扶養費應為0000000 元【
      依霍夫曼式計算法扣除中間利息（首期給付不扣除中間利
      息）；計算方式為：（111000×26.00000000 ）＝00000
      00.0000000000 。其中26.00000000 為年別單利5%第54年
      霍夫曼累計係數，採四捨五入】。從而，辛○○請求扶養
      費用0000000 元為有理由。至逾此部分主張，為無理由。
    (3)戊○○部分：
      伊為陳逸哲之子，尚有15年可受扶養年限，業如前述，堪
      可認定。又按乙○○、丁○○、甲○○對於戊○○主張有
      受扶養之必要，並不爭執。再依前述每年扶養費用111000
      元計算；暨扣除辛○○應分擔扶養義務等情相互以觀，則
      戊○○得請求之扶養費應為633222元【依霍夫曼式計算法
      扣除中間利息（首期給付不扣除中間利息）；計算方式為
      ：（111000×11.000 00000）÷2 ＝633222.070185 。其
      中11.00000000 為年別單利5%第15年霍夫曼累計係數，採
      四捨五入】。從而，戊○○請求扶養費用633222元為有理
      由。至逾此部分主張，均無理由。
  ３﹑非財產上損害部分：
      本件己○○、庚○○○、戊○○、辛○○主張彼等分別係
      陳逸哲之父母、子女、配偶，因乙○○、丁○○、甲○○
      過失行為致陳逸哲死亡，身心受創甚鉅，爰各請求非財產
      上損害0000000 元、0000000 元、0000000 元及0000000
      元等情。本院審酌己○○、庚○○○、戊○○、辛○○突
      遭喪子、喪父、喪夫之痛，堪認伊等確受有精神上痛苦。
      又己○○現無職業，以打零工維生，無固定收入，名下有
      土地6 筆，91年度無所得、92年度所得合計37599 元、93
      年度所得合計3472元；庚○○○現無職業，以打零工維生
      ，無固定收入，名下有房屋1 筆及土地2 筆（現值合計00
      00000 元）、1997年份ＦＯＲＤ廠牌汽車1 部，91年度所
      得合計9554元、92年度所得合計29 6688 元、93年度所得
      合計303315元；戊○○無所得、財產；辛○○現在高雄市
      楠梓加工區擔任作業員工作，名下無財產，91年度所得合
      計201776元、92年度所得合計192000元、93年度所得合計
      200385元；而乙○○以承攬工程為業，名下有1989年ＥＡ
      ＧＬＥ廠牌、1984年ＣＨＩＮＡ廠牌及1984年ＲＥＮＡＵ
      ＬＴ廠牌汽車各一部，90年度所得合計704297元、91年度
      所得合計338466元、92年度所得合計39 1141 元；丁○○
      經營「聯興行」以承攬工程為業，名下有房屋2 筆、土地
      5 筆及投資1 筆（現值合計0000000 元），90年度所得合
      計832150元、91年度所得合計744296元、92年度所得合計
      697069元；甲○○為高中畢業，經營「聯興行」以承攬工
      程為業，另擔任大貨車司機，每月薪資30000 多元，名下
      有房屋及土地各1 筆（現值合計0000 00 0 元）、ＣＨＲ
      ＹＳＬＥＲ廠牌汽車1 部，90年度所得合計433248元、91
      年度所得合計198902元、92年度無所得等情，此經原告及
      丁○○、甲○○分別陳明在卷，乙○○部分，亦據其於刑
      事案件陳述綦詳，並有本院依職權查詢之稅務電子閘門財
      產所得調件明細表等件附卷可參，堪可認定。參酌兩造上
      開身分、地位、經濟狀況及損害程度等一切情狀，認己○○、庚○○○、戊○○、辛○○分別請求乙○○、丁○○
      、甲○○連帶給付700000元、700000元、700000元及8000
      00元之非財產上損害，應屬適當，為有理由。至逾此數額
      之請求，為無理由。
  ４﹑至丁○○、甲○○另辯稱：辛○○曾代表己○○、庚○○○及戊○○與彼等達成和解，自不得再提起本件訴訟云云
      ，固據彼等提出協議書（下稱系爭協議書）在卷可考。惟
      查，系爭協議書形式上僅有辛○○簽章，未有其他原告簽
      章，實質上亦僅記載辛○○之權利義務，未記載其他原告
      之權利義務乙節，有上開協議書在卷可憑。堪認僅辛○○
      與丁○○、甲○○達成和解。從而，丁○○、甲○○前開
      所辯，自難採信。
  ５﹑此外，丁○○、甲○○已賠償辛○○0000000 元乙節，業
      如前述，是辛○○得請求乙○○賠償之數額，自應扣除此
      000000 0元。綜上，己○○、庚○○○、戊○○、辛○○
      得請求之金額分別為0000000 元（940401+700000）、000
      0000元（0000000+700000）、0000000 元（633222+70000
      0）、945427元（300000+0000000+000000 －0000000）。
六、末按給付無確定期限者，債務人於債權人得請求給付時，經
    其催告而未為給付，自受催告時起，負遲延責任。其經債權
    人起訴而送達訴狀，或依督促程序送達支付命令，或為其他
    相類之行為者，與催告有同一之效力；遲延之債務，以支付
    金錢為標的者，債權人得請求依法定利率計算之遲延利息；
    應付利息之債務，其利率未經約定，亦無法律可據者，週年
    利率為百分之5 ，民法第229 條第2 項、第233 條第1 項前
    段及第203 條分別定有明文。經查，本件刑事附帶民事起訴
    狀分別於92年11月3 日、4 日、5 日送達丁○○、乙○○、
    甲○○，有送達回證在卷可考。從而，原告依侵權行為法律
    關係，請求乙○○、丁○○、甲○○連帶給付己○○000000
    0 元；庚○○○0000000 元；戊○○0000000 元；請求乙○○給付辛○○945427元，及均自92年11月6 日起至清償日止
    ，按週年利率百分之5 計算之利息，為有理由，應予准許。
    至逾此部分之請求，均無理由，應予駁回。
七、原告與丁○○、甲○○分別陳明願供擔保，聲請宣告假執行
    或免為假執行，經核原告勝訴部分與法律規定相符，爰分別
    酌定相當之擔保金額宣告之。至於原告敗訴部分，其假執行
    之聲請即失所依據，應併予駁回。
八、本件事證已臻明確，兩造其餘攻擊防禦方法及舉證，核於判
    決結果不生影響，爰不一一論斷，附此敘明。
據上論結，本件原告之訴為一部有理由，一部無理由，依民事訴
訟法第79條、第85條第1 項前段、第2 項、第390 條第2 項、第
392 條第2 項，判決如主文。
中　　華　　民　　國　　94　　年　　9 　　月　　30　　日
                       臺灣高雄地方法院民事第二庭
                               審判長法      官　李昭彥
                                     法      官　蘇雅慧
                                     法      官　黃呈熹
以上正本證明與原本無異。
如對本判決上訴，須於判決送達後20日內向本院提出上訴狀，同
時表明上訴理由（原判決所違背之法令及其具體內容或依訴訟資
料可認為原判決有違背法令之具體事實）；如已於本判決宣示後
送達前提起上訴者，應於判決送達後10日內補具上訴理由（均須
按他造當事人之人數附繕本）。
中　　華　　民　　國　　94　　年　　9 　　月　　30　　日
                                     書  記  官  曾瓊玉
